【裁判字號】    90,台上,1870
【裁判日期】    900329
【裁判案由】    背信
【裁判全文】
最高法院刑事判決                                九十年度台上字第一八七○號
    上  訴  人  甲○○
右上訴人因背信案件，不服台灣高等法院台中分院中華民國八十七年十一月三十日第
二審更審判決（八十五年度上更(一)字第二四九號，起訴案號：台灣台中地方法院檢察
署八十二年度偵字第一○七九七號、八十二年度投偵字第二六六六號），提起上訴，
本院判決如左：
    主  文
上訴駁回。
    理  由
按刑事訴訟法第三百七十七條規定，上訴於第三審法院，非以判決違背法令為理由，
不得為之。是提起第三審上訴，應以原判決違背法令為理由，係屬法定要件。如果上
訴理由狀並未依據卷內訴訟資料，具體指摘原判決不適用何種法則或如何適用不當，
或所指摘原判決違法情事，顯與法律規定得為第三審上訴理由之違法情形，不相適合
時，均應認其上訴為違背法律上之程式，予以駁回。本件上訴意旨略稱：(一)上訴人確
曾於最後一張支票退票後，代謝秉融支付土地款，業經證人曾利貞、施麗娜分別證述
明確，足見該土地因謝秉融無自耕能力又轉賣與上訴人，原審未詳加調查，係以另案
遷讓房屋事件民事判決認定之事實為依據，即屬調查職責未盡。(二)上訴人與謝秉融間
並無任何「信託關係」存在，上訴人係因謝秉融無法登記轉售而取得土地及建物所有
權，並以所有權人之地位辦理抵押權設定登記，即無背信可言，原判決僅以無效之「
信託契約」，作為上訴人曾受委任之依據，亦有判決不適用法則及適用法則不當之違
法云云。惟查原判決綜核卷內證據資料，認定上訴人甲○○有背信等犯行，因而撤銷
第一審關於上訴人甲○○部分不當之科刑判決，改判依牽連關係論處上訴人甲○○連
續背信罪刑，已詳其調查證據之結果，及其取捨證據認定之理由，並說明本件系爭
土地確係謝秉融出面以新台幣（下同）一百十萬元價格向王立興購買，謝某除於訂約
時交付訂金十萬元外，餘款另簽發面額各二十萬元之支票五紙交付，惟因謝秉融無自
耕能力乃移轉登記於上訴人甲○○名下等情，已經王立興、曾利貞、施麗娜迭於偵審
中供陳屬實，並經證人黃尹於偵查、原審審理時到庭結證無訛，且有不動產土地建物
買賣契約書影本乙份存卷足稽。至上訴人甲○○否認係基於信託關係而為本件土地之
登記名義人，辯稱係其出資購地，伊確於民國七十四年六月十四日下午交現金一百十
五萬元予謝秉融，該款項是伊平時種植茭白筍等農作物多年累積，均交其母保管，放
於家中床下三個甕中，且交款之日其弟洪燕忠也有看到乙節，係事後勾證之詞，不足
採信。況本件系爭房地倘係上訴人甲○○出資購買，衡情豈有在無出租、出借情形下
，由謝秉融接受點交並一直居住使用，迨至七十七年謝秉融提起所有權移轉登記訴訟
受敗訴確定後，上訴人甲○○始訴請謝秉融遷讓之理﹖是系爭房地係由謝秉融買受，
上訴人甲○○並非合夥之出資人，堪予認定，分別於判決理由內詳予說明及指駁。原
判決尚無違背法令情形。至上訴人雖曾於謝秉融簽發付款之支票於最後一張退票後，
代為支付該退票金額二十萬元，要屬另一民事問題，不影響上訴人背信罪之成立。次
查採證認事乃事實審法院之職權，苟其證據之取捨及事實之認定並不違背論理法則及
經驗法則，即不容任意指為違法而執為適法之第三審上訴理由。上訴意旨置原判決之
明白論斷於不顧，仍執陳詞，否認犯罪，乃單純事實之爭執，又未依據卷內訴訟資料
對原判決究竟如何違背法令為具體之指摘，徒憑己見就原判決已說明事項或屬原審採
證認事職權之適法行使，任意指摘為違法，自不得據為第三審上訴之合法理由。其上
訴違背法律上之程式，應予駁回。又刑法第三百四十二條之背信罪，雖屬刑事訴訟法
第三百七十六條第五款所列之案件，因於修正刑事訴訟法施行前，原得上訴於第三審
法院，且已繫屬該法院，依刑事訴訟法施行法第五條第一項規定，仍依施行前之法定
程序終結之，附此明。
據上論結，應依刑事訴訟法第三百九十五條前段，判決如主文。
中      華      民      國     九十     年      三      月    二十九    日
                              最高法院刑事第二庭
                                  審判長法官  莊  來  成
                                        法官  呂  潮  澤
                                        法官  謝  俊  雄
                                        法官  白  文  漳
                                        法官  蘇  振  堂
      右正本證明與原本無異
                                              書  記  官
中      華      民      國     九十     年      四      月      六      日


司法院資訊處製作；財團法人民間司法改革基金會備份。
